臺灣臺中地方法院民事簡易判決
109年度豐簡字第798號
原      告  詠豐通運股份有限公司

法定代理人  林長毅  
原      告  賢富交通事業有限公司

法定代理人  洪美華  
上二人共同
訴訟代理人  陳廷瑋律師
            鄭猷耀律師
            吳鎧任律師
被      告  鄧宗文  

            鍾俊霖  


被      告  劉林銘  
上三人共同
訴訟代理人  鍾明諭律師
被      告  林月娥  
訴訟代理人  林益峰  
上列當事人間請求返還所有物等事件，本院於民國111年4月19日
言詞辯論終結，判決如下：
    主      文
被告鄧宗文應給付原告詠豐通運股份有限公司新臺幣64,400元，
及自民國109年12月15日起至清償日止，按年息百分之5計算之利
息。
原告其餘之訴駁回。
訴訟費用由被告鄧宗文負擔百分之6，原告賢富交通事業有限公
司負擔百分之1，餘由原告詠豐通運股份有限公司負擔。
本判決第一項得假執行。
原告其餘假執行之聲請駁回。
    事實及理由
一、原告主張：
　㈠原告起訴主張：
　1.緣原告詠豐通運股份有限公司（下稱詠豐公司）及賢富交通
    事業有限公司（下稱賢富公司）前與被告4人間，分別具有
    靠行關係，於靠行關係存續期間，原告詠豐公司將其名下所
    有之車牌號碼00-00、59-W3、03-FR號之半拖車交予被告4人
    使用；原告賢富公司則將其名下所有之車牌號碼00-00號半
    拖車交予被告4人使用。嗣於民國107年4月18日，原告詠豐
    公司與被告4人終止靠行關係後，詎被告4人迄今竟仍拒將39
    -BP號半拖車及其車輛行照、車牌返還予原告詠豐公司，甚
    至未經原告詠豐公司之同意而違法使用39-BP號半拖車，該
    車分別於108年2月28日、108年3月4日、109年4月14日，因
    違規遭行政機關裁罰新臺幣（下同）1,600元、600元、600
    元之罰鍰；被告4人復未經原告詠豐公司之同意而違法使用5
    9-W3號半拖車（59-W3號半拖車業經臺灣花蓮地方法院108年
    度花簡字第18號判決返還予原告詠豐公司），該車且於109
    年3月25日因違規遭行政機關分別裁罰60,000元及1,600元之
    罰鍰，致原告詠豐公司共計受有64,400元之損害。再者，39
    -BP號半拖車每日租金2,000元，被告4人自107年4月18日起
    至109年10月12日，共908日占用39-BP號半拖車，拒不返還
    予原告詠豐公司，則被告自應連帶給付相當於租金之不當得
    利908,000元，加計原告詠豐公司所受上揭罰緩損害64,400
    元，合計為972,400元。
　2.另原告賢富公司所有之32-P2號半拖車因遭被告等人占用（
    業經臺灣高雄地方法院108年度雄簡字第1942號判決返還予
    原告賢富公司），致原告賢富公司逾期繳回逾檢註銷車牌，
    進而於107年12月11日遭行政機關裁罰9,000元之罰鍰，致原
    告賢富公司受有9,000元之損害。原告曾多次請求被告盡速
    處理，且業已寄發存證信函予被告，惟均未獲置理。
　3.為此，爰依民法第767條第1項前段、第179條、第184條規定
    ，提起本件訴訟。並聲明：⑴被告應將車牌號碼00-00號之半
    拖車及其車輛牌照壹面、行車執照壹枚返還原告詠豐公司。
    ⑵被告應連帶給付原告詠豐公司972,400元，及自起訴狀繕本
    送達翌日起至清償日止，按年息百分之5計算之利息。⑶被告
    應連帶給付原告賢富公司9,000元，及自起訴狀繕本送達翌
    日起至清償日止，按年息百分之5計算之利息。⑷願供擔保，
    請准宣告假執行。
  ㈡對被告抗辯之陳述：
　1.39-BP號半拖車前為被告林月娥所有，因被告林月娥積欠原
    告詠豐公司債務，遂同意將39-BP號半拖車讓與原告詠豐公
    司，以抵償部分債務，而被告鐘俊霖為被告林月娥之子、被
    告鄧宗文為被告林月娥之同居人，被告劉林銘則為被告林月
    娥雇用之司機，此3人對於39-BP號半拖車業已轉讓與原告詠
    豐公司乙事均知之甚詳。再者，臺灣高雄地方法院108年度
    雄簡字第1942號民事簡易判決業已認定被告林月娥應將32-P
    2號半拖車交付予原告賢富公司，足見32-P2號半拖車係由被
    告林月娥占有中。
　2.被告雖稱39-BP號半拖車為被告鄧宗文所有，先前係附隨於4
    30-M5號曳引車一併靠行於原告詠豐公司，前經臺灣高雄地
    方法院以107年度訴字第301號判決認定為被告鄧宗文所有，
    嗣經上訴後，由臺灣高等法院高雄分院108年度上移調字第1
    47號移付調解時，被告已以100萬元結清兩造靠行關係所有
    糾紛及積欠款項等語，惟上開判決、調解書所認定者為「牌
    照號碼：891-Y2、956-Y2、201-Y2」及「牌照號碼：447-M5
    、430-M5」，均與本件原告詠豐公司所主張之39-BP號半拖
    車及原告賢富公司所有之32-P2號半拖車不相同，則被告前
    揭所辯與本案並無關聯。
二、被告則以：
　㈠被告鄧宗文、鍾俊霖、劉林銘部分：
　1.被告鄧宗文同意給付39-BP號半拖車及59-W3號半拖車遭行政
    機關裁罰之款項共計64,400元。
　2.原告詠豐公司僅係430-M5號曳引車之形式上所有人，實質所
    有人則屬靠行車主即被告鄧宗文，同理，附隨於上開曳引車
    一併靠行於原告詠豐公司之39-BP號半拖車，實質所有人當
    然係被告鄧宗文。而動產所有權之歸屬，並不以登記為準，
    故39-BP號半拖車雖登記在原告詠豐公司名下，然其僅係因
    兩造靠行關係，而成為形式上之登記車主。39-BP號半拖車
    始終由被告鄧宗文占有使用中，足以推定39-BP號半拖車之
    所有權人為被告鄧宗文，且原告亦無證據證明其為39-BP號
    半拖車之所有權人，自不容原告詠豐公司藉此僭越為所有權
    人主張物上請求權，更難認被告等人無權占有。
　3.實務上於曳引車欲靠行運輸公司時，均係車頭（即曳引車）
    伴隨車尾（即半拖車）一併靠行，由於半拖車無動力，故除
    車頭須簽署書面靠行契約外，半拖車之部分無須另簽立書面
    靠行契約書，此情亦為原告所知悉；而半拖車亦須由運輸公
    司向監理機關申請車輛牌照及行車執照始可經營載運及運輸
    事業。本件原告詠豐公司主張請求返還之39-BP號半拖車即
    附隨於430-M5號曳引車（參被證三，客戶名稱欄載明「詠豐
    通運有限公司」即指被告鄧宗文購買時靠行於原告詠豐公司
    名下；車牌號碼欄載明「430-M5、39-BP」即指該半拖車附
    隨於該曳引車），並靠行登記於原告詠豐公司名下。且由原
    告詠豐公司寄發之存證信函亦載明「鄧宗文…靠行於詠豐通
    運股份有限公司車牌號碼：000-00…之曳引車與…39-BP號之
    半拖車」，可知原告詠豐公司亦知悉上開半拖車及曳引車車
    主為被告鄧宗文，並靠行登記於原告詠豐公司。
　4.被告鄧宗文、鍾俊霖、劉林銘從未占有使用32-P2號半拖車
    ，自無繳納行政裁罰之義務等語，資為抗辯。並聲明：原告
    之訴駁回。
　㈡被告林月娥部分：
　1.被告林月娥否認占有39-BP或32-P2號號半拖車，亦未持有39
    -BP號半拖車之牌照及行照，原告縱受有無法收回上開車輛
    之損害，被告林月娥亦無因占有或使用上開車輛而獲有利益
    。
　2.原告賢富公司前曾對被告林月娥訴請返還車牌號碼000-00號
    曳引車及32-P2號半拖車，雖經臺灣高雄地方法院以108年度
    雄簡字第1942號判決被告林月娥應將此曳引車及半拖車交付
    予原告賢富公司，然該案實因被告林月娥未能到庭而為一造
    辯論判決，不得據此即認被告林月娥占有32-P2號半拖車等
    語，資為抗辯。並聲明：⑴原告之訴駁回。⑵如受不利判決，
    請准供擔保免為假執行。
三、本院得心證之理由：
　  原告主張被告應將39-BP號半拖車及車輛牌照、行車執照返
    還予原告詠豐公司，並應連帶給付原告詠豐公司39-BP、59-
    W3號半拖車之行政裁罰、使用39-BP號半拖車之不當得利，
    以及給付原告賢富公司32-P2號半拖車之行政裁罰款項等語
    。被告則分別以前揭情詞置辯。故本件爭點為：1.原告詠豐
    公司請求被告返還39-BP號半拖車及車輛牌照1面、行車執照
    1枚，有無理由？2.原告詠豐公司請求被告連帶給付39-BP、
    59-W3號半拖車之行政裁罰款項64,400元，及39-BP號半拖車
    相當於租金之不當得利908,000元，共計972,400元，暨自起
    訴狀繕本送達翌日起至清償日止，按年息百分之5計算之利
    息，有無理由？3.原告賢富公司請求被告連帶給付遭行政裁
    罰款項9,000元，及自起訴狀繕本送達翌日起至清償日止，
    按年息百分之5計算之利息，有無理由？茲分述如下：
　㈠原告詠豐公司請求被告返還39-BP號半拖車及車輛牌照1面、
    行車執照1枚，有無理由？
　1.按民法第767條係規定，所有人對於無權占有或侵奪其所有
    物者，得請求返還之，對於妨害其所有權者，得請求除去之
    ，有妨害其所有權之虞者，得請求防止之。前項規定，於所
    有權以外之物權，準用之。故非所有人或得準用之所有權以
    外之物權權利人，即無此項物上請求權（100年度台上字第1
    722號判決意旨參照）。再者，汽車運輸業所稱之「靠行」
    ，係指汽車所有人為達營業之目的，將汽車所有權移轉於車
    行，便成為權利人而為管理行為之謂，應屬信託行為之一種
    ，車行即為其受託人（臺灣高等法院89年度上易字第285號
    判決意旨參照）；系爭大貨車為債務人劉○騰購買，自行占
    有、使用、自付貸款，並繳付牌照稅、燃料稅，惟靠行於豪
    ○○運，可認系爭大貨車為債務人劉○騰所有，遽原法院逕依
    行政主管機關之登記，認系爭大貨車之動產所有權人為第三
    人豪○○運，已有未洽（臺灣高等法院88年度抗字第1009號裁
    定意旨參照）。
　2.本件原告詠豐公司既請求被告返還39-BP號半拖車及車輛牌
    照1面、行車執照1枚等物，自應由原告詠豐公司證明其為所
    有人。然原告詠豐公司主張其與被告間，就39-BP號半拖車
    成立靠行關係，於107年4月18日終止靠行關係等語（見本院
    卷第16、196頁），而原告前於107年間寄發存證信函予被告
    鄧宗文、林月娥、鐘俊霖，其上亦載明：「...以及靠行於
    詠豐通運股份有限公司車牌號碼：000-00、430-M5、201-Y2
    之曳引車與59-W3、75-AS、39-BP、03-FR之半拖車，...」
    等語（見本院卷第27、28頁）。從而，原告詠豐公司與被告
    間就39-BP號半拖車既為靠行關係，且於107年4月18日終止
    靠行關係，則依前開見解，原告詠豐公司即非該半拖車之所
    有人，原告復未舉證證明其為此半拖車之所有人或得準用所
    有權以外物權之權利人，則不論39-BP號半拖車遭何人占有
    ，原告詠豐公司均無由請求他人返還該半拖車。
　3.原告詠豐公司另主張：39-BP號半拖車前為被告林月娥所有
    ，因被告林月娥積欠原告詠豐公司債務，遂同意將39-BP號
    半拖車讓與原告詠豐公司，以抵償部分債務等語。然此部分
    業經被告林月娥否認，原告詠豐公司亦未能提出其與被告林
    月娥間協議以轉讓39-BP號半拖車所有權之方式抵償債務之
    證據，是以，原告詠豐公司依據民法第767條第1項前段，請
    求被告返還39-BP號半拖車及車輛牌照1面、行車執照1枚，
    自非有據。
　㈡原告詠豐公司請求被告連帶給付39-BP、59-W3號半拖車之行
    政裁罰款項64,400元，及39-BP號半拖車相當於租金之不當
    得利908,000元，共計972,400元，及自起訴狀繕本送達翌日
    起至清償日止，按年息百分之5計算之利息，有無理由？
　1.原告詠豐公司主張被告4人自107年4月18日起至109年10月12
    日，共908日占用39-BP號半拖車，拒不返還予原告詠豐公司
    ，而39-BP號半拖車每日租金2,000元，故請求被告4人連帶
    給付相當於租金之不當得利908,000元等語。然原告詠豐公
    司並非39-BP號半拖車之所有人，亦無請求被告返還該半拖
    車之權利等節，均如前述，準此，縱有他人使用39-BP號半
    拖車，亦無證據足認占有使用該半拖車之人受有利益，以致
    原告詠豐公司受有損害，故原告詠豐公司此揭主張，不應准
    許。
　2.原告詠豐公司另主張其支付39-BP號半拖車遭行政裁罰款項2
    ,800元，及59-W3號半拖車之行政裁罰款項61,600元等情，
    業據原告詠豐公司提出臺中市政府警察局舉發違反道路交通
    管理事件通知單及繳款收據、高雄市政府交通局交通違規罰
    款繳款書（收據聯）等件為證（見本院卷第29至35頁）。而
    被告鄧宗文之訴訟代理人於本院言詞辯論時，當庭表示：被
    告鄧宗文同意支付39-BP及59-W3號半拖車遭行政機關裁罰之
    款項共64,400元等語（見本院卷第203、204、390頁）。且
    此為無確定期限之給付，故原告詠豐公司請求被告鄧宗文給
    付64,400元，及自起訴狀繕本送達被告鄧宗文之翌日（即10
    9年12月15日）起至清償日止，按年息百分之5計算之利息，
    為有理由，應予准許。
　3.原告詠豐公司另請求被告林月娥、鐘俊霖、劉林銘應連帶給
    付64,400元及遲延利息等語。然原告詠豐公司並未舉證證明
    被告林月娥、鐘俊霖、劉林銘3人與被告鄧宗文共同占有使
    用39-BP及59-W3號半拖車，亦無證據足徵其3人就前述半拖
    車之行政裁罰款項曾明示負連帶之責，故原告詠豐公司請求
    被告林月娥、鐘俊霖、劉林銘應連帶給付64,400元及遲延利
    息，即屬無憑。
　㈢原告賢富公司請求被告連帶給付32-P2號半拖車遭行政裁罰款
    項9,000元，及自起訴狀繕本送達翌日起至清償日止，按年
    息百分之5計算之利息，有無理由？
　1.被告4人均否認占有使用32-P2號半拖車（見本院卷第390頁
    ）。原告賢富公司雖提出臺灣高雄地方法院108年度雄簡字
    第1942號民事判決（見本院卷第47至49頁），欲證明被告林
    月娥占有使用32-P2號半拖車，然該案係原告賢富公司依據
    其與被告林月娥間之靠行契約，訴請被告林月娥返還車牌號
    碼000-00號曳引車及32-P2號半拖車，嗣因被告林月娥未於
    該案言詞辯論期日到庭，遂由原告賢富公司聲請一造辯論判
    決，是以，32-P2號半拖車之所有權未經法院於該案中進行
    審認，自不得憑此遽指被告林月娥占有32-P2號半拖車。原
    告賢富公司復未舉證證明被告占有使用該半拖車，自難認被
    告4人所為造成原告賢富公司之損害。
　2.從而，原告賢富公司請求被告連帶給付9,000元，及自起訴
    狀繕本送達翌日起至清償日止，按年息百分之5計算之利息
    ，為無理由。
四、綜上，原告詠豐公司依民法第184條第1項前段規定，請求被
    告鄧宗文給付64,400元，及自109年12月15日起至清償日止
    ，按年息百分之5計算之利息，為有理由，應予准許。逾此
    範圍之請求，則屬無據，應予駁回。
五、本件事證已臻明確，兩造其餘攻擊防禦方法，於本判決結果
    不生影響，爰不一一論述，併此敘明。　　
六、本件原告勝訴部分係適用簡易程序為被告敗訴之判決，依民
    事訴訟法第389條第1項第3款規定，應依職權宣告假執行。
    至原告就敗訴部分陳明願供擔保聲請宣告假執行，因訴之駁
    回而失所依據，不予准許。
七、訴訟費用負擔之依據：民事訴訟法第79條。
中　　華　　民　　國　　111 　年　　5 　　月　　31　　日
                      豐原簡易庭  法  官  廖弼妍
如不服本判決，應於送達後20日內，向本院提出上訴狀並表明上
訴理由，如於本判決宣示後送達前提起上訴者，應於判決送達後
20日內補提上訴理由書（須附繕本）。如委任律師提起上訴者，
應一併繳納上訴審裁判費。
以上為正本係照原本作成。
中　　華　　民　　國　　111 　年　　5 　　月　　31　　日
                                  書記官  陳貴卿